臺灣基隆地方法院刑事判決　　　　　　　95年度交訴字第41號
公　訴　人　臺灣基隆地方法院檢察署檢察官
被　　　告　甲○○
上列被告因交通肇事逃逸等案件，經檢察官提起公訴（95年度偵
字第4778號），本院判決如下：
    主  文
甲○○服用酒類，不能安全駕駛動力交通工具而駕駛，處有期徒
刑肆月；又因過失傷害人，處有期徒刑伍月；又駕駛動力交通工
具肇事，致人受傷而逃逸，處有期徒刑捌月；應執行有期徒刑壹
年參月。
    事  實
一、甲○○係基隆市警察局第四分局刑事組退休偵查員，其前於
    民國93年間有酒醉駕車之前科，經臺灣基隆地方法院檢察署
    檢察官於93年12月29日處分緩起訴確定，詎其明知尚在緩起
    訴之期間內，亦明知飲用酒類不能安全駕駛動力交通工具，
    竟於95年10月22日，在基隆市和平島某處飲酒，已達不能安
    全駕駛動力交通工具之程度後，復於同日12時38分許，駕駛
    懸掛車號IC-2332號車牌之自用小客車（原車號T7-8558號，
    車牌業經註銷），沿基隆市○○○○道路往中平街方向行駛
    ，行經該處無極三皇宮附近之彎道時，本應注意汽車在未劃
    設慢車道之雙向二車道行駛時，在劃有分向限制線之路段，
    不得駛入來車之車道內，又飲用酒類後其吐氣所含酒精濃度
    超過每公升0.25毫克以上不得駕車，而依當時客觀情況亦無
    不能注意之情事，竟因不勝酒力而疏未注意及此，逕自違規
    跨該處分向限制線而駛入對向車道內逆向行駛，適乙○○騎
    乘車號GQE-053號重機車亦疏未注意機器腳踏車在駕駛人後
    設有固定座位者僅得附載一人，而載同其妻女戊○○、張馨
    文（張馨文違規坐於乙○○之前方）沿對向車道之路邊由中
    平街往安一路方向行駛，亦駛至該處彎道，二車因避煞不及
    ，甲○○所駕上開自用小客車左側前後車門、左後輪弧擦撞
    乙○○所駕上開機車前擋風板下方邊條左側（該邊條經乙○○自行以噴漆噴成墨綠色），乙○○之機車受此擦撞，重心
    不穩而往右邊山壁傾斜，乙○○雖以腳撐住機車，然其妻戊○○仍跌至路面，而其女張馨文則跌至路邊之水溝內，致戊○○受有左上臂挫傷、張馨文受有頭部外傷、右手臂5指挫
    傷等傷害。惟甲○○竟不停車救護傷者，反駕車逃離現場，
    乙○○見狀隨即騎乘機車在後追趕，嗣於基隆市○○街3號
    前追上甲○○，並將機車橫停在甲○○所駕駛之車輛前方，
    乙○○走向甲○○所駕車輛駕駛座與在駕駛座上之甲○○理
    論，但甲○○猶無意下車處理，竟仍向前行駛，致使與乙○○所騎乘之機車再次發生碰撞，並造成乙○○之機車撞及前
    方丙○○所駕駛之車號9K-2899號自小客車。嗣交通警員據
    報到場，甲○○悍然拒絕作酒測，警員將甲○○帶回基隆市
    警察局第四分局中華路派出所後，甲○○始接受該所警員之
    酒測，經測甲○○呼氣所含酒精濃度為每公升0.97毫克，而
    獲上情。
二、案經乙○○訴由基隆市警察局第四分局報告及戊○○訴由臺
    灣基隆地方法院檢察署檢察官偵查起訴。
    理  由
一、訊據被告甲○○僅承認酒醉駕車之部分，矢口否認有擦撞告
    訴人乙○○所騎機車造成任何人員傷害，亦否認有何肇事逃
    逸之事實，辯稱：因為案發第一地點之安中產業道路路面很
    狹小，伊開得很慢，伊本來並沒有看到告訴人乙○○的機車
    ，好像沒有撞到告訴人乙○○，伊繼續往前開的途中，從照
    後鏡看到告訴人乙○○叫其太太和小孩下車，告訴人乙○○
    一個人騎機車追伊，後來告訴人乙○○追到山下的中平街，
    其就直接將其機車擋住伊車子的前方，這時伊的對向又來了
    一輛自小客車，因為道路狹窄，再加上告訴人乙○○又擋在
    伊前面，所以沒有辦法再往前進了，伊就下車，然後沒有多
    久警察就來了，把伊帶走云云。惟查：證人即告訴人乙○○
    於本院審理時證稱「我們是從中平街往安一路方向，我在我
    的車道行駛，並無跨線行駛，我是騎在靠最右邊的水溝旁邊
    ，現場是一個彎道，有雙黃線，當時我的車速大約時速3、
    40公里，在彎道時被告的車輛直接開到我的車道來，他的車
    速不是很快，他的汽車是整個占滿我的車道，因為該處是大
    彎道，所以我看到被告的車輛時已經來不及閃避，被告的駕
    駛座側的車身擠壓我的機車左邊前面擋泥板下方的邊條，所
    以我的機車才被擠到旁邊的水溝邊（沒有下水溝），然後我
    的太太、女兒就掉到水溝裡面去，我機車有傾斜沒有完全倒
    ，因為我用我的腳撐住機車，對方的汽車沒有停車、煞車，
    往前一直開走，被告汽車開走的速度與他擦撞我機車之前的
    速度差不多，我看到被告沒有停車就趕快騎機車去追他，我
    太太和女兒就留在現場，我往前騎大約60公尺左右，有追到
    他，我拍被告汽車駕駛座的車窗，他還是沒有停車，這個地
    方是一個單行道，被告車輛沒有辦法開很快，因為被告汽車
    的前方有一輛黑色CRV的車子開很慢，然後我就超被告的車
    ，到他車子的前方，擋住他的去向，可能是因為被告車子沒
    有煞車，所以把我機車擠到對向，和對向的證人丙○○來車
    互相擦撞，然後我就下車，把被告拖出車外理論，被告一下
    車之後，叫我當作沒有這回事，並拿了四千元要和我和解，
    被告當時說話語無倫次、腳步不穩，我才知道他有喝酒，然
    後我就報警，警察大約過了20分鐘到現場，警察要對被告作
    酒測，他也拒絕不做酒測，後來是中華派出所的警員來把他
    帶回派出所作酒測。」、「我的機車車身邊條原色是黑色的
    ，因為時間久了退色了，所以我自己拿鐵樂士墨綠色的漆來
    噴，後來墨綠色的漆時間又久了，我又在上面噴黑色的漆。
    」等語。證人即告訴人戊○○則於本院審理時證稱「我先生
    騎機車後載我，我女兒坐最前面。」、「我們是從中平街我
    家往安一路方向，現場是一個彎道，我先生的機車騎在靠近
    路的右邊，對方是開汽車跑到我們的車道來，我先生的機車
    已經騎在很旁邊，對方汽車還是撞到我們，碰的一聲，然後
    我先生的機車快要倒地，但是我先生扶住機車，但因為機車
    傾斜，所以我女兒掉到旁邊水溝裡，我是掉到馬路邊，我先
    生馬上把女兒從水溝抱起來，我女兒當時在大哭，並詢問我
    女兒的傷勢，然後他就扶起機車趕快追被告的車輛，然後我
    抱著女兒走到對面的空地，安撫我的女兒不要哭，然後過了
    4、50分鐘，我先生和另一位我不認識的先生騎機車上來載
    我們到追到被告的地方，當時被告還在那個地方，警察也已
    經到達現場處理，我都沒有看到被告在現場作酒測，我聽到
    被告說『輕輕被撞一下，又不會怎樣，為什麼還要告我』，
    我也沒有在派出所看見被告作酒測，被告在中華派出所接受
    詢問的時候也都不承認發生車禍。」等語。證人丙○○於本
    院上開審理時則證稱「我當時從西定路要回中平街5號的家
    ，我是駕駛汽車，我在我家門口，我的車子前方是一輛由乙○○騎的機車，該機車朝我的方向，該機車已經停住，是橫
    停，停在路中間，被告的汽車有停住，乙○○當時已經下車
    和尚坐在車上的被告理論，我的車子停下來，然後我才觀察
    不到十秒鐘，被告的汽車就往前先撞到乙○○的機車，乙○○的機車再撞到我的汽車，然後我有下車，我太太和我兒子
    也有過來，過了不久，有人報案，警察大約在我在現場約15
    分鐘之後就到了，這期間乙○○和被告一直在理論，我站在
    路邊，沒有距離他們很近，大約3、4步的距離，他們理論的
    內容我沒有注意聽，警察在現場沒有作酒測，後來我是到中
    華派出所，在該派出所警察對我、被告、乙○○作酒測。」
    等語，上開三證人之證詞均核與其等於偵訊時之證述內容相
    符。再查，到場處理之交通警員孫國賢、陳文良均於本院審
    理時證稱，渠二人到基隆市○○街3號前處理本案時，被告
    悍然拒絕酒測，基隆市警察局第四分局中華路派出所警員將
    被告帶回該派出所後，該派出所警員強制對被告作酒測等語
    。又查，自卷附車損照片觀之，被告所駕上開自用小客車左
    側前後車門、左後輪弧均留有告訴人乙○○所騎機車前擋風
    板下方邊條由告訴人乙○○自行所噴墨綠色噴漆之墨綠色漆
    痕，且該墨綠色漆痕係呈一直線連貫之痕跡，顯然與告訴人
    乙○○所指訴之上開行進當中擦撞之情節相符，被告辯稱告
    訴人乙○○無端攀誣云云，反係血口抵賴之詞。此外，復有
    道路交通事故現場圖、道路交通事故調查報告表、現場暨車
    損照片、被告呼氣酒測單、車籍作業系統、基隆市警察局舉
    發違反道路交通管理事件舉發單附卷可稽。按汽車行駛時本
    應注意「汽車在未劃設慢車道之雙向二車道行駛時，在劃有
    分向限制線之路段，不得駛入來車之車道內」、又「飲用酒
    類後其吐氣所含酒精濃度超過每公升0.25毫克以上不得駕車
    」道路交通安全規則第97條第1項第2款、第114條第2款分別
    訂有明文，被告原應注意上開規定，且依當時客觀情況，並
    無不能注意之情形，竟疏未注意，致撞擊告訴人乙○○之機
    車致其妻女受有傷害，其有過失甚明。又告訴人戊○○、被
    害人張馨文分別因本件車禍受有如上所述傷勢，亦有診斷證
    明書2紙在卷可憑，足證被告過失行為與其二人之傷害間有
    相當因果關係。末以，「機器腳踏車在駕駛人後設有固定座
    位者得附載一人」道路交通安全規則第88條第1項第2款定有
    明文，告訴人乙○○違規在其前方附載其女張馨文，因本件
    車禍受傷，就被害人張馨文受傷部分，其與有過失。綜上，
    本件事證至明，應依法論科。
二、核被告所為係犯刑法第185條之3之酒醉駕駛罪、第284條第
    1項前段之過失傷害罪、第185條之4之駕駛動力交通工具肇
    事致人受傷而逃逸罪。其所犯上開3罪間，行為互殊，犯意
    各別，應分論併罰。被告一過失行為造成二人受傷，過失傷
    害部分係屬同種想像競合犯，從一過失傷害罪處斷。被告酒
    醉駕車致人受傷，就其之過失傷害罪部分，應依道路交通管
    理處罰條例第86條第1項之規定加重其刑。爰審酌被告酒後
    駕車之危害性、其前曾因酒醉駕駛經檢察官緩起訴處分（有
    台灣高等法院被告前案紀錄表可查），竟在緩起訴期間內更
    酒醉駕駛、其本次酒醉駕駛造成他人之傷害、其於本件之過
    失程度甚為嚴重、告訴人乙○○就被害人張馨文受傷部分與
    有過失、其肇事逃逸對被害人之危害、其犯後矢口抵賴並攀
    誣告訴人乙○○誣告、其係我國警界前執法人員竟第二度因
    酒醉駕駛而誤事、其尚未與被害人及告訴人達成和解等一切
    情狀，量處如主文所示之宣告刑，並依刑法第51條第5款之
    規定，定其應執行刑。
據上論斷，應依刑事訴訟法第二百九十九條第一項前段，道路交
通管理處罰條例第八十六條第一項，刑法第一百八十五條之三、
第二百八十四條第一項前段、第一百八十五條之四、第五十五條
、第五十一條第五款，刑法施行法第一條之一，判決如主文。
本案經檢察官丁○○到庭執行職務
中　　華　　民　　國　　96　　年　　3 　　月　　22　　日
                  　交通法庭審判長法    官　鄭景文
                  　　　　　　　　法　　官  林淑鳳
                  　　　　　　　　法　　官　曾雨明
以上正本證明與原本無異。
如不服本判決應於收受本判決後10日內向本院提出上訴書狀，其
未敘述上訴理由者，並得於提起上訴後10日內向本院補提理由書
狀（均須按他造當事人之人數附繕本。）「切勿逕送上級法院」
中　　華　　民　　國　　96　　年　　3 　　月　　22　　日
                            書 記 官  王靜敏
附錄法條：
中華民國刑法第185條之3
（重大違背義務致交通危險罪）
服用毒品、麻醉藥品、酒類或其他相類之物，不能安全駕駛動力
交通工具而駕駛者，處1年以下有期徒刑、拘役或3萬元以下罰金
。
中華民國刑法第284條第1項前段
（過失傷害罪）
因過失傷害人者，處 6 月以下有期徒刑、拘役或 5 百元以下罰
金，致重傷者，處1年以下有期徒刑、拘役或5百元以下罰金。
從事業務之人，因業務上之過失傷害人者，處 1 年以下有期徒刑
、拘役或1 千元以下罰金，致重傷者，處 3 年以下有期徒刑、
 拘役或2千元以下罰金。
 中華民國刑法第185條之4
（肇事遺棄罪）
駕駛動力交通工具肇事，致人死傷而逃逸者，處 6 月以上 5 年
以下有期徒刑。
